臺灣臺南地方法院刑事判決
                                     109年度訴字第1268號
公  訴  人  臺灣臺南地方檢察署檢察官
被      告  謝竹軒



選任辯護人  林士龍律師(法扶律師)
            彭大勇律師(法扶律師)
            郭栢浚律師(法扶律師)
上列被告因違反毒品危害防制條例等案件，經檢察官提起公訴（
109年度偵字第14711號、109年度偵字第16795號）及移送併辦（
109年度偵字第18608號），本院判決如下：
    主  文
謝竹軒共同運輸第三級毒品未遂，累犯，處有期徒刑拾月。
扣案如附表編號1至5所示之物及附表編號6所示簽收單上偽造之
「林子碩」署押壹枚均沒收。未扣案犯罪所得新臺幣伍仟元沒收
，於一部或全部不能沒收或不宜執行沒收時，追徵其價額。
    事  實
一、謝竹軒明知愷他命為毒品危害防制條例第2條第2項第3款所
    管制之第三級毒品，非經許可不得運輸或持有純質淨重5公
    克以上，竟因缺錢花用，與陳建安（涉犯毒品危害防制條例
    部分，由檢察官另行偵辦）約定至臺南市取得夾藏愷他命之
    郵包返回臺北市，謝竹軒可取得新臺幣（下同）25,000元報
    酬後，2人共同基於運輸第三級毒品及行使偽造私文書之犯
    意聯絡，於民國109年8月4日晚間8時許，自臺北市○○區○○路
    0段000巷00號4樓即謝竹軒當時之居所出發，由陳建安駕駛
    車號不詳之自用小客車南下。陳建安於同日晚間11時許，在
    臺南市學甲區某「7-11」便利商店門口，先交付報酬5,000
    元予謝竹軒，2人再於109年8月5日下午1時35分許，由陳建
    安駕車前往臺南市○○區○○街0段000號前，復由謝竹軒下車向
    聯邦快遞公司（FEDEX）人員收取夾藏愷他命之郵包（內有
    愷他命2包，毛重2,840公克，純質淨重1,944.43公克）1個
    ，謝竹軒於領取上開郵包時，冒用「林子碩」名義在簽收單
    上偽造「林子碩」之署押1枚，完成以表彰係「林子碩」本
    人收受該郵包用意之私文書後，持以交付不知情之聯邦快遞
    公司人員而行使之，該聯邦快遞公司人員則將該郵包交予謝
    竹軒收受，足以生損害於聯邦快遞公司管理資料之正確性及
    「林子碩」本人權益。嗣謝竹軒收取前揭夾藏愷他命郵包，
    欲返回上開車輛與陳建安會合，著手運輸愷他命返回臺北市
    之際，即經司法警察即時發覺並予逮捕，陳建安見狀後趁隙
    逃逸，始循線查悉上情，並扣得如附表所示之物。
二、案經法務部調查局臺南市調查處、內政部警政署保安警察第
    三總隊第二大隊報告臺灣臺南地方檢察署檢察官偵查起訴及
    移送併辦。
    理  由
一、本判決所依憑判斷之非供述證據，均依法定程序取得，經合
    法調查程序，與待證事實間復具相當關聯性，無不得為證據
    情形，依刑事訴訟法第158條之4反面解釋，均有證據能力。
二、上開事實，業據被告謝竹軒於警詢、偵查及本院審理中均坦
    承不諱（見偵一卷第7至13、19至22、85至87、91至94、173
    至176頁；本院卷第65、111、117頁），並有法務部調查局
    臺南市調查處搜索扣押筆錄、扣押物品目錄表、法務部調查
    局桃園市調查處疑似毒品初步篩檢表影本、法務部調查局10
    9年8月18日調科壹字第10923208780號鑑定書、內政部警政
    署保安警察第三總隊第二大隊查獲涉嫌毒品危害防制條例毒
    品初步鑑驗報告單暨扣押毒品初篩照片、現場照片、財政部
    關務署臺北關109年7月31日北機核移字第1090101556號函暨
    扣押貨物收據及搜索筆錄影本在卷可佐（見警一卷第5、9至
    13、17至19頁；偵一卷第39至41、47至56、61至63頁），足
    證被告前開任意性自白與事實相符，堪以採信。是本案事證
    明確，被告上開犯行洵堪認定，應予依法論科。
三、論罪科刑：
  ㈠按刑法上之偽造署押罪，係指單純偽造簽名、畫押而言，若
    在制式之書類上偽造他人簽名，已為一定意思表示，具有申
    請書或收據等類性質者，則係犯偽造文書罪，該偽造署押為
    偽造文書之部分行為，不另論罪（最高法院88年度台非字第
    5號判決意旨可資參照）。被告於聯邦快遞公司簽收單上偽
    造「林子碩」署押之行為，係表彰「林子碩」收受貨物無訛
    ，具有收據之意，此部分自該當行使偽造私文書罪。核被告
    所為，係犯毒品危害防制條例第4條第6項、第3項之運輸第
    三級毒品未遂罪、刑法第216條、第210條之行使偽造私文書
    罪。又被告持有第三級毒品純質淨重5公克以上之低度行為
    ，應為運輸之高度行為所吸收，另其在聯邦快遞公司簽收單
    上偽造「林子碩」署押之行為，係偽造私文書之階段行為，
    其偽造私文書後復持以行使，偽造私文書之低度行為應為行
    使偽造私文書之高度行為所吸收，均不另論罪。又按刑法上
    一行為而觸犯數罪名之想像競合犯存在之目的，在於避免對
    於同一不法要素予以過度評價，其所謂「同一行為」係指所
    實行者為完全或局部同一之行為而言。因此刑法修正刪除牽
    連犯之規定後，於修正前原認屬於方法目的或原因結果之不
    同犯罪，其間果有實行之行為完全或局部同一之情形，應得
    依想像競合犯論擬（最高法院97年度台上字第3494號判決意
    旨參照）。被告行使偽造私文書之目的，不外為便利及遂行
    運輸毒品之最終目的，故就整體犯罪歷程而言，所犯運輸第
    三級毒品及行使偽造私文書等罪，在自然意義上雖非完全一
    致，惟被告之犯罪目的單一，且二者具有重要關聯性及行為
    局部同一性，應認屬一行為同時觸犯數罪名，方符合刑罰公
    平原則。故被告所犯前開2罪，為想像競合犯，應依刑法第5
    5條規定從一重之運輸第三級毒品未遂罪處斷。公訴意旨認
    行使偽造私文書罪與運輸第三級毒品未遂罪，應予分論併罰
    ，容有誤會。
　㈡被告與陳建安就本案犯行，有犯意聯絡及行為分擔，應論以
    共同正犯。
　㈢檢察官移送併辦之犯罪事實，與本案起訴犯罪事實相同，本
    院自得併予審理。
  ㈣加重及減輕其刑規定之適用：
  ⒈累犯：
　　被告前因違反毒品危害防制條例案件，經臺灣臺北地方法院
    以105年度簡字第376號判決判處有期徒刑2月確定，於105年
    4月26日易科罰金執行完畢，有臺灣高等法院被告前案紀錄
    表在卷足參（見本院卷第16頁），其於上開有期徒刑執行完
    畢後5年內故意再犯本件有期徒刑以上之罪，為累犯；審酌
    被告未因前罪徒刑執行完畢而有所警惕，猶故意再為本案犯
    行，可認其有特別惡性及對刑罰反應力薄弱，又觀諸被告本
    案犯罪情節，經依累犯規定加重其刑，並未使被告所受刑罰
    超過其所應負擔之罪責，即無司法院釋字第775號解釋意旨
    所指應裁量不予加重最低本刑，否則將致過苛或罪刑不相當
    之情形，爰依刑法第47條第1項規定加重其刑。
　⒉未遂部分按既遂犯之刑減輕之：
　　被告運輸第三級毒品未遂，其情節較既遂犯者為輕，爰依刑
    法第25條第2項規定減輕其刑。
　⒊偵查及審判中均自白而減輕其刑：
　　按犯毒品危害防制條例第4條至第8條之罪於偵查及審判中均
    自白者，減輕其刑，毒品危害防制條例第17條第2項定有明
    文。經查，被告就其所為運輸第三級毒品愷他命之犯行，於
    偵查中及本院審理時均自白不諱，已如前述，爰依前揭規定
    減輕其刑。
　⒋因供出毒品來源，因而查獲共同正犯陳建安而減輕其刑：
　　按毒品危害防制條例第17條第1項規定為：「犯第4條至第8
    條、第10條或第11條之罪，供出毒品來源，因而查獲其他正
    犯或共犯者，減輕或免除其刑」，其立法旨意在於鼓勵被告
    具體提供其毒品同夥或上游供應者，俾循線查緝，擴大打擊
    是類犯罪之績效，以徹底剷除毒品之源頭或摧毀其集團，杜
    絕毒品氾濫，是祇須被告願意供出毒品來源之上手或同夥，
    因而查獲其他正犯或共犯者，即可邀減輕或免除其刑之寬典
    。又所稱「供出毒品來源，因而查獲其他正犯或共犯者」，
    係指犯罪行為人供出毒品來源之對向性正犯，或與其具有共
    同正犯、共犯（教唆犯、幫助犯）關係之毒品由來之人的相
    關資料，使調查或偵查犯罪之公務員得據以對之發動調查或
    偵查程序，並因此而確實查獲其人、其犯行者，即屬之（最
    高法院103年度第6次刑事庭會議決議參照）。經查，本件被
    告為警逮捕後，於同日供出毒品來源為陳建安，經警調閱相
    關資料比對及被告指認後，使檢警得確認陳建安之正確身分
    ，此觀被告警詢筆錄之記載甚明（見偵一卷第9至10頁），
    且有法務部調查局臺南市調查處109年11月17日南市機緝字
    第10966591250號函在卷可考（見本院卷第89頁），又本件
    經檢察官偵查後，檢察官起訴書亦認定陳建安與被告就本案
    運輸第三級毒品未遂犯行為共同正犯，有起訴書附卷供佐（
    見本院卷第9至11頁），足見本件確係因被告供出毒品來源
    ，因而使偵查犯罪之公務員查獲共同正犯，自應依毒品危害
    防制條例第17條第1項規定減輕其刑，且依刑法第66條但書
    規定，其減輕得減至三分之二。
　⒌綜上，本件被告所犯運輸第三級毒品未遂之犯行，有1種加重
    及3種減輕事由，應依刑法第71條第1項規定先加後減，復依
    同法第70條規定遞減之，並應依同法第71條第2項規定，先
    依較少之數減輕之。
　⒍末按犯罪之情狀顯可憫恕，認科以最低度刑仍嫌過重者，得
    酌量減輕其刑，刑法第59條定有明文。又刑事審判旨在實現
    刑罰權之分配的正義，故法院對有罪被告之科刑，應符合罪
    刑相當之原則，使輕重得宜，罰當其罪，以契合社會之法律
    感情，此所以刑法第57條明定科刑時應審酌一切情狀，尤應
    注意該條所列10款事項以為科刑輕重之標準，並於同法第59
    條賦予法院以裁量權，如認犯罪之情狀可憫恕者，得酌量減
    輕其刑，俾使法院就個案之量刑，能斟酌至當。而刑法第59
    條規定犯罪之情狀可憫恕者，得酌量減輕其刑，其所謂「犯
    罪之情狀」，與同法第57條規定科刑時應審酌之一切情狀，
    並非有截然不同之領域，於裁判上酌減其刑時，應就犯罪一
    切情狀（包括第57條所列舉之10款事項），予以全盤考量，
    審酌其犯罪有無可憫恕之事由（即有無特殊之原因與環境，
    在客觀上足以引起一般同情，以及宣告法定低度刑，是否猶
    重等），以為判斷。刑法第59條規定之酌量減輕其刑，必須
    犯罪另有特殊之原因與環境，在客觀上足以引起一般同情，
    認為即使予以宣告法定最低度刑，猶嫌過重者，始有其適用
    。此所謂法定最低度刑，固包括法定最低本刑；惟遇有其他
    法定減輕之事由者，則應係指適用其他法定減輕事由減輕其
    刑後之最低度刑而言。倘被告別有法定減輕事由者，應先適
    用法定減輕事由減輕其刑後，猶認其犯罪之情狀顯可憫恕，
    即使科以該減輕後之最低度刑仍嫌過重者，始得適用刑法第
    59條規定酌量減輕其刑（最高法院100年度台上字第744號判
    決意旨參照）。查本件被告運輸第三級毒品愷他命之重量非
    微，純質淨重達1,944.43公克，倘若流入市面，將嚴重危害
    國人之身心健康及社會治安，再參以毒品危害防制條例第4
    條第3項運輸第三級毒品罪之法定刑為「7年以上有期徒刑，
    得併科1,000萬元以下罰金」，被告經依上揭規定予以減刑
    後，並無情輕法重、情堪憫恕之情狀，亦無認科以最低刑度
    猶嫌過重之要件情狀，自無再依刑法第59條規定酌減其刑餘
    地，附此敘明。
　㈤爰以行為人之責任為基礎，審酌被告無視政府禁毒禁令，恣
    意運輸毒品，所為恐使毒品流落市面，毒害他人，嚴重危害
    社會治安及國民健康，亦屬漠視法令之舉，且本案查獲之愷
    他命，純質淨重達1,944.43公克，數量非微，被告所為誠屬
    不該，惟念及被告始終坦承犯行，並配合檢調人員查緝共同
    正犯，犯後態度尚可，且幸因本案毒品為我國司法警察人員
    及海關人員之細心與努力而查獲，未流入市面而造成更重大
    之危害，兼衡被告在本案中尚非居於主導地位之參與程度，
    暨被告自陳其學歷為國中畢業，原本為裝冷氣之師傅，現在
    則係在幫忙父親夜市的工作，與父母同住（見本院卷第120
    頁）之智識程度、家庭生活狀況等一切情狀，量處如主文所
    示之刑，以示懲儆。
四、沒收：　　
　㈠按犯毒品危害防制條例第4條至第9條、第12條、第13條或第1
    4條第1項、第2項之罪者，其供犯罪所用之物，不問屬於犯
    罪行為人與否，均沒收之；又供犯罪所用、犯罪預備之物或
    犯罪所生之物，屬於犯罪行為人者，得沒收之，但有特別規
    定者，依其規定，毒品危害防制條例第19條第1項、刑法第3
    8條第2項分別定有明文。準此，毒品危害防制條例第19條第
    1項即屬刑法第38條第2項但書所為之特別規定，而應優先適
    用，且依其規定，犯毒品危害防制條例所列舉之上開各罪，
    其供犯罪所用之物，係不問屬於犯罪行為人與否，即不以屬
    於犯罪行為人所有者為限，均應強制沒收，且應沒收之物既
    經扣案，即無重複沒收之疑慮（最高法院108年度台上字第1
    8、2266號判決意旨參照）。經查，扣案如附表編號3至5所
    示之物，係供本案運輸第三級毒品愷他命所用之物；而扣案
    如附表編號2所示行動電話1支，係被告就本案犯行與陳建安
    聯繫使用，此據被告供承在卷（見警卷二第5、8頁；本院卷
    第118頁），故均應依毒品危害防制條例第19條第1項規定宣
    告沒收。
　㈡再毒品危害防制條例第19條第1項所定「供犯罪所用或因犯罪
    所得之財物」，係指犯同條例第4條至第9條、第12條、第13
    條或第14條第1項、第2項之罪所用或所得之物，並不包括毒
    品本身在內，自不得為第三級毒品之沒收依據，惟同條例第
    11條之1既已明定無正當理由，不得擅自持有第三級毒品，
    則該第三級毒品即屬違禁物，而應依刑法第38條第1項之規
    定諭知沒收（最高法院100年度第3次刑事庭會議決議參照）
    。經查，附表編號1所示之愷他命2包，經送法務部調查局鑑
    驗結果，確為第三級毒品愷他命，有該局109年8月18日調科
    壹字第10923208780號鑑定書可稽（見警一卷第5頁），而其
    外包裝，與其內之毒品難以完全析離，且無完全析離之實益
    及必要，均應視為毒品，為違禁物，不問屬於犯罪行為人與
    否，均應依刑法第38條第1項規定宣告沒收。至取樣鑑定用
    罄部分，因已滅失而不存在，無庸諭知沒收。
　㈢另按偽造之印章、印文或署押，不問屬於犯人與否，沒收之
    ，刑法第219條定有明文。查附表編號6所示被告於簽收單上
    偽簽之「林子碩」署押1枚，係偽造之署押，不問屬於被告
    與否，應依刑法第219條規定宣告沒收。至於該簽收單既由
    被告持以交付快遞人員以行使，已非屬被告所有之物，除其
    上之署押應沒收如前外，就該文書本身自不得併予宣告沒收
    。
　㈣又按犯罪所得，屬於犯罪行為人者，沒收之。前2項之沒收，
    於全部或一部不能沒收或不宜執行沒收時，追徵其價額，刑
    法第38條之1第1項本文、第3項分別定有明文。查被告因本
    件運輸第三級毒品犯行而實際取得報酬5,000元等情，業據
    被告陳明在卷（見偵一卷第174頁），此為被告之犯罪所得
    ，雖未扣案，仍應依刑法第38條之1第1項本文、第3項規定
    ，宣告沒收，並於全部或一部不能沒收或不宜執行沒收時，
    追徵其價額。
據上論斷，應依刑事訴訟法第299條第1項本文，毒品危害防制條
例第4條第6項、第3項、第17條第1項、第2項、第19條第1項，刑
法第11條本文、第28條、第25條第2項、第216條、第210條、第5
5條、第47條第1項、第38條第1項、第38條之1第1項本文、第3項
、第219條，判決如主文。
本案經檢察官許華偉提起公訴、移送併辦，檢察官吳梓榕到庭執
行職務。
中　　華　　民　　國　 110　　年　　1 　　月　　12　　日
                  刑事第十一庭  審判長法　官　劉怡孜
　　　　　　　　　                    法  官  陳欽賢
　　　　　　　　　                    法  官  潘明彥
以上正本證明與原本無異。
如不服本判決應於收受本判決後20日內向本院提出上訴書狀，並
應敘述具體理由。其未敘述上訴理由者，應於上訴期間屆滿後20
日內向本院補提理由書狀（均須按他造當事人之人數附繕本）「
切勿逕送上級法院」。 
　　　　　　　　　　　　　　　　　    書記官  蘇豐展
中　　華　　民　　國　　110 　年　　1 　　月　　12　　日
附錄本案論罪科刑法條：
毒品危害防制條例第4條
製造、運輸、販賣第一級毒品者，處死刑或無期徒刑；處無期徒
刑者，得併科新臺幣3千萬元以下罰金。
製造、運輸、販賣第二級毒品者，處無期徒刑或10年以上有期徒
刑，得併科新臺幣1千5百萬元以下罰金。
製造、運輸、販賣第三級毒品者，處7年以上有期徒刑，得併科
新臺幣1千萬元以下罰金。
製造、運輸、販賣第四級毒品者，處5年以上12年以下有期徒刑
，得併科新臺幣5百萬元以下罰金。
製造、運輸、販賣專供製造或施用毒品之器具者，處1年以上7年
以下有期徒刑，得併科新臺幣1百50萬元以下罰金。
前5項之未遂犯罰之。

中華民國刑法第216條
行使第210條至第215條之文書者，依偽造、變造文書或登載不實
事項或使登載不實事項之規定處斷。

中華民國刑法第210條
偽造、變造私文書，足以生損害於公眾或他人者，處5年以下有
期徒刑。
附表：  編號 扣案物品名稱 1 愷他命2包（均含袋，毛重2,840公克，驗餘淨重2,730.84公克，純質淨重1,944.43公克） 2 APPLE行動電話（IMEI：000000000000000）1支 3 個案委任書1張 4 阮秉閎身分證影本1份 5 外包裝箱（含雜物）1個 6 Fedex快遞簽收單1張